【裁判字號】    90,判,2092
【裁判日期】    901115
【裁判案由】    虛報進口貨物
【裁判全文】
最  高  行  政  法  院  判  決                    九十年度判字第二○九二號
    再 審原 告  尚聯汽車商業股份有限公司
    代  表  人  甲○○
    再 審被 告  財政部基隆關稅局
    代  表  人  朱恩烈
右當事人間因虛報進口貨物事件，再審原告對本院中華民國八十九年二月二十五日
八十九年度判字第○○五六一號判決提起再審之訴。本院判決如左：
    主  文
再審之訴駁回。
再審訴訟費用由再審原告負擔。
    事  實
緣再審原告於民國八十四年元月十日委由志生報關行向再審被告申報自德國進口BENZ
E220 轎車乙輛（進口報單AW＼八三＼七六六○＼○○一四號），原申報單價FOR DEM
四○、五○○，經再審被告依財政部關稅總局驗估處查價函示按 FOR DEM四二、五七
五\UNIT 核估，並將原繳押金抵繳退押結案。嗣經總局驗估處八十五年五月十日以
總驗三（四）字第○六○七號函略以：「尚聯汽車商業股份有限公司．．．涉有變造
發票逃漏關稅情事，請依法核處見復。．．．本案來貨存檔發票金額 FOR DEM四五、
○○○＼UNIT。」再審被告遂依查得資料核計再審原告偷漏進口稅新臺幣（下同）二
二、七二○元、貨物稅三四、五九二元、營業稅六、六七二元，並依海關緝私條例第
三十七條第一項規定科處偷漏關稅額二倍之罰鍰計四五、四四○元；另依貨物稅條例
第三十二條第十款規定，科處所漏貨物稅額五倍之罰鍰計一七二、九○○元；依營業
稅法第五十一條第七款之規定，科處所漏營業稅額五倍之罰鍰計三三、三○○元（計
至百元止）；並依海關緝私條例第四十四條規定追徵所漏進口稅捐三四、七○五元（
進口稅一二、二四四元、商港建設費二○五元、貨物稅一八、六四一元、營業稅三、
五九五元，推廣貿易服務費二十元）。再審原告不服，聲明異議，再審被告以依八十
五年七月三十日修正公布之稅捐稽徵法第四十八條之三從新從輕意旨與八十四年八月
二日修正營業稅法第五十一條，及財政部賦稅署案陳八十四年八月四日「研商營業稅
法第五十一條修正降低處罰倍數規定之適用與相關裁罰標準之修正等有關事宜」會議
結論，重為處分，將本件依營業稅法第五十一條規定按所漏稅額裁處五倍罰鍰三三、
三○○元部分，改按所漏稅額裁處三倍罰鍰計二○、○○○元，其餘則維持原核定。
再審原告仍不服，再度聲明異議，未獲變更，提起訴願，亦遭駁回，提起再訴願，經
財政部再訴願決定：「訴願決定及原處分關於違反營業稅法科處罰鍰部分均撤銷，由
原處分機關另為處分。其餘再訴願駁回」，再審原告繼而提起行政訴訟。關於駁回再
訴願部分，經本院八十九年度判字第五六一號判決駁回。茲再審原告復以原判決有適
用法規顯有錯誤之再審事由，提起再審之訴。茲摘兩造訴辯意旨於次：
再審原告起訴意旨略謂︰一、進口小汽車完稅價格之核定，原則上係以該貨物銷售至
我國的實付或應付之交易價格為基礎（關稅法第十二條第一項本文），惟如原申報價
格與代理商自原廠進口相同或似類車型之價格相較尚有價差，且海關不採認進口人提
供之價格證明，海關即另依關稅法第十二條之二至之六規定重計核定之。又因進口小
汽車屬高單價貨物，除關稅總局驗估處核定列為A1級汽車代理商進口汽車案件，及部
分歐製美規車系准按「先放後核」通關方式辦理外，其餘進口案件各通關單位均須逐
案以傳真機送驗估處查價，並依關稅法第五條之一規定，按驗估處所提供參考價格先
予押款放行，放行後再逐案依驗估處核定價格課稅，其核價標準乃依美國發行之KELL
EY BLUE BOOK為重要參考，向非依據進口人報關之價格，不論進口人所申報價格是否
實在，海關均不受影響，何來影響估價而言。然再審被告於增估稅放後，復依其查到
之報關價格與結匯金額不同，而據以課罰，對其增估稅放之處分略而不論，原判決竟
謂其處分並無違法，其適用法規難謂無顯然之錯誤。且即使原審不採認貨物進口後始
發生之退款，但此種退款之證據若無不實處，仍非不得做為認定交易價格是否真正之
參考，就此而言，原判決對於證明待證事實之證據故意棄置不用，其判決難謂無違法
之處。二、按據行政法院四十四年判字第四○號判例所謂「行政官署對其已為之行政
行為發覺有違誤之處，而自動更正或撤銷者，並非法所不許。」此判例固明示行政穖
關得主動更正或撤銷錯誤之行政行為，但其更正或撤銷之結果對行政行為客體有利者
固勿論，若更為不利者，仍有「不得更為不利處分原則」之適用，原判決一再曲解其
意，此非僅法律解釋之問題而已，尚請鈞院明鑒。撤銷原判決，以符法治。
再審被告答辯意旨略謂︰一、本案系爭貨物經財政部關稅總局驗估處向結匯銀行查得
再審原告在該行所開具結匯證實書、信用狀副本及存檔發票所載金額相同，惟與再審
原告報關時所繳驗發票所載金額不同，足證再審原告報關時所檢附之發票顯非真正交
易文件，自不能作為計算完稅價格之依據，本案原查得再審原告繳驗變造發票，虛報
進口貨物之交易價格，再審原告原申報價格並非真正交易價格，從而再審原告按查得
之真正交易價格核估，應屬適法。又再審原告既已有繳驗變造發票，虛報貨物價值及
逃漏關稅、貨物稅及營業稅之情事，再審被告爰依前述法條規定，予以論處，於法亦
無不合。二、從價課徵關稅之進口貨物，其完稅價格以該進口貨物之交易價格作為計
算根據，為關稅法第十二條所明定。再查財政部關稅總局八十一年九月二十九日台
普驗字第○一八一二號函為落實關稅交易價格制度，特籲請轎車進口人應本誠信原則
，據實申報交易價格以供海關查核，經查核屬實者，自當依法接受其申報價格，不再
增估補稅。若經調查發現其有繳驗不實發票，虛報價格情事者，仍應依海關緝私條例
及其他相關法令之規定處理。本案報關時，再審原告所檢附之發票價格，核與開狀銀
行提供之信用狀副本及存檔發票價格顯然不符，因開狀銀行存檔發票係出口商所提供
，則再審原告據以報關之發票，並非透過開狀銀行所交付，與一般貿易常規不合，且
自開狀日至進口日止，其間未見信用狀內容有任何變更或修改情事，準此，再審原告
報關時檢附之發票顯係不實，至為明確。再審原告既以繳驗不實發票之不正當方法提
供不實之價格資料，致使海關無法為正確之核價，又海關既查得真正交易價格，並發
現本案涉有不法情事，依法科罰並追徵所漏稅款，並無不當。又依據"CATT AGREEMEN
T AND TEXTS OF THE TECHNICAL COMMITTEE ON CUSTOMS VALUATION"有關REFUND（退
款）之解釋：「貨物進口後才發生或生效之退款，不得據以調降進口貨物之交易價格
」，亦即對於進口後發生之退款，在決定實付或應付價格時，應不予考慮，是以本案
對於價格之核定，符合國際通行之規範，應無不當。三、從價課徵關稅之進口貨物，
其完稅價格，以該進口貨物之交易價格作為計算根據，既為關稅法第十二條所明定。
則再審原告報運轎車進口即應負繳驗真實發票，並有據實申報貨價之作為義務，本案
既經海關查得真正交易價格並發現本案涉有不法情事，當依法處罰並追徵所漏稅款，
自無因海關增估作業而得免除。本案再審原告既有繳驗不實發票、逃漏稅款情事，再
審被告依據前揭法條規定予以論處，於法洵無不合。本件再審原告之訴，難謂有理由
，敬請判決駁回。
    理  由
按對民國八十七年十月二十八日修正公布之行政訴訟法施行前已確定之裁判提起再審
之訴，其再審事由，依新法（即修正之行政訴訟法）之規定，為行政訴訟法施行法第
三條所明定。次按行政訴訟當事人對本院之判決提起再審之訴，必須具有行政訴訟法
第二百七十三條第一項、第二項所列情形之一者，始得為之。上開法條第一項第一款
（即舊行政訴訟法第二十八條第一款）規定：「適用法規顯有錯誤者」，係指原判決
所適用之法規與該案應適用之現行法規相違背或與解釋、判例有所牴觸者而言。至於
法律上見解之歧異，再審原告對之縱有爭執，要難謂為適用法規顯有錯誤，而據為再
審之理由。本件再審原告申報進口之系爭貨物經財政部關稅總局驗估處向結匯銀行查
得再審原告在該行所開具結匯證實書、信用狀副本及存檔發票所載金額相同，惟與再
審原告報關時所繳驗發票所載金額不同，足證再審原告報關時所檢附之發票顯非真正
交易文件，自不能作為計算完稅價格之依據，再審被告以再審原告繳驗變造發票，虛
報進口貨物之交易價格，原申報價格並非真正交易價格，乃按查得之真正交易價格核
估，並依海關緝私條例第三十七條第一項第三款科處偷漏關稅額二倍之罰鍰計四五、
四四○元，依貨物稅條例第三十二條第十款規定裁處貨物稅額五倍之罰鍰計一七二、
九○○元及按實際進口之汽車單價依海關緝私條例第四十四條規定追徵所漏稅捐三四
、七○五元（進口稅一二、二四四元、商港建設費二○五元、貨物稅一八、六四一元
、營業稅三、五九五元、推廣貿易服務費二十元）。再審原告不服，循序提起行政訴
訟，主張：依關稅法第十二條規定完稅價格應以該進口貨物之交易價格作為計算根據
，若不能據此認定交易價格，應依序依第十二條之一至之六核定完稅價格，就此種核
估交易價格之制度言之，除非海關係採認進口人申報之完稅價格，否則進口人據以完
稅之價格均為海關自行核定之價格，何來逃漏稅之理。伊及出賣人就本次進口貨物最
後議定之離岸價格，申報進口，原處分機關依職權將該價格提高，即謂結匯金額與申
報金額不一致，而推測伊繳驗不實發票，自於法未合。又伊係以預估價格，在國外市
場找尋車種及配備，信用狀所載者為預估價格，其後因車種配備不同，進口報關價格
自與信用狀所載不同。其間之差額於通關後，始由供應商匯回餘款，自無虛報價格之
違章情節云云。原判決以：進口人報運貨物進口應負繳驗真實發票，並據實申報貨價
之作為義務，依據關稅法第七條、第八條及海關緝私條例第三十七條第一項之規定，
不因海關增估作業而得免除。又從價課徵關稅之進口貨物，其完稅價格以該進口貨物
之交易價格作為計算根據，為關稅法第十二條所明定。從而，財政部關稅總局於八十
一年九月二十九日以台普驗字第○一八一二號函為落實關稅交易價格制度，特籲請
轎車進口人應本誠信原則，據實申報交易價格以供海關查核，經查核屬實者，自當依
法接受其申報價格，不再增估補稅。若經調查發現其有繳驗不實發票，虛報價格情事
者，仍應依海關緝私條例及其他相關法令之規定處理。本件報關時，原告（即再審原
告，以下同）所檢附之發票價格，核與開狀銀行提供之信用狀副本及存檔發票價格顯
然不符，因開狀銀行存檔發票係出口商所提供，則原告據以報關之發票，並非透過開
狀銀行所交付，與一般貿易常規不合，且自開狀日至進口日止，其間未見信用狀內容
有任何變更或修改情事。準此，原告報關時檢附之發票顯係不實，至為明確。原告既
以繳驗不實發票之不正當方法提供不實之價格資料，致使海關無法為正確之核價，又
海關既查得真正交易價格，並發現本案涉有不法情事，依法科罰並追徵所漏稅款，並
無不當。況本案進口汽車原申報價格偏低異常，經關稅總局驗估處著手進行調查，先
依關稅法之規定按類似貨物之交易價格先行核估補稅，嗣既查證認定原告有變造發票
，逃漏稅款情事，自應依海關緝私條例第三十七條第一項第三款及第四十四條之規定
論處。原告稱處分書距原告收到退款已逾一年乙節，經核並未逾海關緝私條例第四十
四條所定五年追徵或處罰期限，依法並無可解免其繳驗不實發票逃漏稅捐之違法責任
。又"CATT AGREEMENT AND TEXTS OF THE TECHNICAL COMMITTEE ON CUSTOMS VALUAT
ION "有關REFUND （退款）之解釋：「貨物進口後才發生或生效之退款，不得據以調
降進口貨物之交易價格」，亦即對於進口後發生之退款，在決定實付或應付價格時，
應不予考慮。是以本件對於價格之認定方式，符合國際通行之規範，應無不當。遂認
再審原告所訴皆無可採，適用前揭法條之規定，駁回其前程序之訴。核原判決所適用
之法規與本案應適用之現行法規並無違背，與解釋判例亦無牴觸。茲再審原告以再審
被告依其查得之報關價格與結匯金額不同，據以課稅。原判決謂其處分並無違誤，適
用法規難謂無顯然之錯誤云云，顯係一己法律見解之歧異，其起訴意旨顯無理由，應
予駁回。
據上論結，本件再審之訴為無理由，爰依行政訴訟法第二百七十八條第二項、第二百
八十一條、第九十八條第三項前段，判決如主文。
中    華    民    國      九十      年      十一      月      十五      日
                    最 高 行 政 法 院  第 五 庭
                                審 判 長 法  官      廖  政  雄
                                         法  官      趙  永  康
                                         法  官      林  清  祥
                                         法  官      鍾  耀  光
                                         法  官      姜  仁  脩
右  正  本  證  明  與  原  本  無  異
                                         法院書記官  彭  秀  玲
中    華    民    國      九十      年      十一      月      十六      日


司法院資訊處製作；財團法人民間司法改革基金會備份。
